【裁判字號】    98,消債更更,14
【裁判日期】    990226
【裁判案由】    更生
【裁判全文】
臺灣桃園地方法院民事裁定          98年度消債更更字第14號
聲  請  人
即  債務人  樓蔡美華
代  理  人  張清浩律師
上列聲請人因消費者債務清理事件聲請更生，本院裁定如下：
    主  文
債務人樓蔡美華（身分證統一編號：Ｚ000000000）自民國九十九
年三月五日十七時起開始更生程序。
命司法事務官進行本件更生程序。
    理  由
一、按債務人不能清償債務或有不能清償之虞者，得依本條例所
    定更生或清算程序，清理其債務。又債務人對於金融機構因
    消費借貸、自用住宅借款、信用卡或現金卡契約而負債務，
    在聲請更生或清算前，應提出債權人清冊，以書面向最大債
    權金融機構請求協商債務清償方案，並表明共同協商之意旨
    。債務人與金融機構協商成立者，不得聲請更生或清算。但
    因不可歸責於己之事由，致履行顯有重大困難者，不在此限
    ，消費者債務清理條例第151 條第1 項、第5 項定有明文。
    可知債務人對於金融機構因消費借貸、自用住宅借款、信用
    卡或現金卡契約而負債務，有不能清償或有不能清償之虞者
    ，於本條例施行後，曾與最大債權金融機構協商而不成立，
    自得依本條例聲請更生或清算程序，以符本條例更生或清算
    程序乃在幫助陷於經濟上困境之債務人，得藉由更生或清算
    程序走出經濟困境而得重建更生之立法意旨。再按法院開始
    更生程序之裁定，應載明其年、月、日、時，並即時發生效
    力。次按法院裁定開始更生或清算程序後，得命司法事務官
    ，進行更生或清算程序，必要時，得選任律師、會計師或其
    他適當之自然人或法人一人為監督人或管理人，消費者債務
    清理條例第45條第1 項、第16條第1 項亦分別定有明文。
二、本件聲請意旨略以：聲請人前因負欠金融機構債務合計達新
    臺幣（下同）3,352,633 元，然聲請人為民國40年10月10日
    生，現年已57歲，又患有氣喘併急性發作、胃食道逆流等病
    症，名下資產僅有7 萬元許，平日係應人力派遣公司之要求
    至各處工作，平均每月工作所得約僅7 千元，須另賴配偶每
    月退休金2 萬元維生，故實已無力清償上開債務，聲請人雖
    曾提出債權人清冊，以書面向最大債權金融機構中國信託商
    業銀行股份有限公司請求共同協商債務清償方案，惟因無法
    負擔銀行提供之還款方案，致未能達成前置協商。聲請人既
    有不能清償債務之情，且無擔保或無優先權之債務總額又未
    逾1,200,000 元，復未經法院裁定開始清算程序或宣告破產
    ，爰依法聲請更生等語。
三、聲請人所主張之上開事實，業據提出綜合所得稅各類所得資
    料清單、財產歸屬資料清單、存摺、股票集保庫存表、診斷
    證明書、帳冊( 以上皆為影本) 等為證，並經本院依職權調
    閱勞保局電子閘門聲請人之投保資料、稅務電子閘門財產所
    得明細表查核無誤。聲請人每月收入既已低於行政院主計處
    公告之臺灣省平均每人每月之最低生活費水準，自無從再有
    撙節開銷用以償債之可能。而聲請人與債權銀行為前置協商
    時，最大債權銀行係提供二階段方案，即前6 年每月繳款6
    千元，6 年後視債務人財產狀況。惟聲請人自承其除每月平
    均有7 千元之工作收入外，每月雖尚有其配偶之退休金2 萬
    元，然該2 萬元係用以維持其夫妻共同生活所需，屬其配偶
    對其盡法定扶養責任之部分，自難逕以此金額加入為聲請人
    每月之收入。此外，上開前置協商中債權人所提之清償方案
    ，對於6 年後如何與聲請人商定後續清償條件、雙方如不能
    達成意思合致時，對聲請人先前之償債及後續之償債有何影
    響等，均未見明確說明，顯見該償債方案欠缺明確性及可預
    期性。加以聲請人現年已57歲，依社會常情，其工作能力難
    以確認得穩定延續至未來數年或十數年，所負之債務又高達
    3 百餘萬元，則聲請人之經濟狀況及清償能力，衡情已不可
    能漸入佳境，反而可得預見其每下愈況之情。
四、綜上所述，本件聲請人確有不能清償債務之情，且本件又查
    無聲請人有消費者債務清理條例第6 條第3 項、第8 條或第
    46條各款所定駁回更生聲請之事由存在，從而，本件聲請人
    聲請更生，揆諸首揭法律規定及說明，於法洵屬有據，應予
    准許。
五、爰裁定如主文。
中    華    民    國    99    年    2     月    26    日
              民事第二庭    法  官  張震武
上列正本證明與原本無異
如不服本裁定應於送達後10日內向本院提出抗告狀，並應繳納抗
告費新臺幣1,000 元。
中    華    民    國    99    年    2     月    26    日
                            書記官  顏伯儒

司法院資訊處製作；財團法人民間司法改革基金會備份。
